【裁判字號】    95,交聲,4
【裁判日期】    950525
【裁判案由】    違反道路交通管理處罰條例聲明異議
【裁判全文】
臺灣臺東地方法院交通事件裁定           95年度交聲字第4號
異  議  人  甲○○
原處分機關  交通部公路總局高雄區監理所臺東監理站
上列異議人因違反道路交通管理處罰條例案件，對於交通部公路
總局高雄區監理所臺東監理站於95年1月16日所為之處分（原處
分案號：東監違字第裁81-T00000000號），聲明異議，本院裁定
如下：
        主  文
原處分撤銷。
甲○○不罰。
        理  由
一、原處分意旨略以：異議人即受處分人甲○○，於民國94年10
    月31日23時50分，駕駛7S-2108號自小客車，自臺東市○○
    街西向東行駛至中興路2段左轉時，與自中興路內側快車道
    東向西行駛陳漢中所駕駛WFI-423號輕機車相撞，因甲○○
    為支線道車應依道路交通安全規則第102條第1項第2款之規
    定暫停於新展街（車頭不得侵入中興路2段內）讓幹道車先
    行，而依當時狀況研判，自小客車自支線駛出侵入路口11.6
    米，業已妨礙幹線道車路權（非轉彎車與直行車之路權關係
    ），故認受處分人違反道路交通管理處罰條例第45條第1項
    第9款、第61條第3項第1款之規定，裁決受處分人：罰鍰新
    臺幣（下同）600元，並依第63條第1項記違規點數共4點，
    罰鍰限於95年2月15日前繳納，上開罰鍰逾期不繳納，依同
    條例第65條第1項第3款規定，自同年、月16日起，易處吊扣
    駕駛執照1個月，並限於同年3月2日前繳送，逾期仍不繳送
    者，自同年3月3日起易處吊銷，一年內不得重新考領駕駛執
    照等語。
二、受處分人則辯稱略以：對造人所騎交通工具是機車，理應不
    能於快車道內行駛，違規在先；又兩造間發生碰撞並非行駛
    間，受處分人早已行駛至中興路交岔路中心，等待對向來車
    經過後，於起步時被撞；又進入交岔路中心前，前方並無來
    車，後因右後方陸續來車，始停車等待，故聲明異議等語。
    經查：
（一）異議人即受處分人甲○○，於民國94年10月31日23時50分
      ，駕駛7S-2108號自小客車，自臺東市○○街西向東行駛
      至中興路2段左轉時，與自中興路內側快車道東向西行駛
      陳漢中所駕駛WFI-423號輕機車相撞，而陳漢中未領有駕
      照等情，有卷附之臺東縣警察局94年12月27日、95年1月
      27 日函各1紙、舉發違反道路交通管理事件通知單1紙、
      照片13張、道路交通事故現場圖1紙、道路交通事故調查
      報告表1份、談話紀錄表2紙等附卷可稽，是可認定屬實，
      合先敘明。
（二）按道路交通安全規則第99條規定，「機器腳踏車行駛之車
      道及轉彎，應依標誌或標線之規定行駛；無標誌或標線者
      ，依左列規定行駛：二、在已劃分快慢車道之道路，雙向
      道路得在最外側快車道及慢車道行駛。」而本件案發地點
      為已劃分快慢車道之6線道路，參諸上開規定，是本件陳
      漢中所駕駛WFI-423號輕機車本不得行駛於中興路內側快
      車道，而有主張路權之餘地；次按，道路交通管理處罰條
      例第21條規定，「汽車駕駛人，有下列情形之一者，處新
      臺幣六千元以上一萬二千元以下罰鍰，並當場禁止其駕駛
      ：
      一、未領有駕駛執照駕駛小型車或機器腳踏車。」亦顯見
      未領有駕駛執照者，本不得參與交通往來之駕駛行為，遑
      論主張其駕駛路權受有侵害，蓋立法者之所以訂立相關交
      通法規，其目的在於透過行政規制之作用，而達成規範日
      常生活中關於交通方面之行為準則，是若允許無照者參與
      道路交通中具有高度風險之駕駛車輛行為，並得主張道路
      參與權利，不啻將使立法者所為之行政管制措施歸於無形
      ，是
      本件陳漢中既未領有駕駛執照，已如上述，自不得於道路
      交通行為中主張其路權。
（三）又按，本件原處分機關係以異議人違反道路交通安全規則
      第102條第1項第2款，即「車輛行至無號誌或號誌故障而
      無交通警察指揮之交岔路口，支線道車應暫停讓幹線道車
      先行。未劃分幹、支線或同為幹線道或支線道者，轉彎車
      應暫停讓直行車先行」為由，因認異議人已侵害幹線道輕
      機車通行之路權，然係就上開規定，其適用前提係以無號
      誌或號誌故障而無交通警察指揮之交岔路口，始有本款之
      適用，然本件異議人所行經之路口設有特種閃光號誌，業
      據異議人及陳漢中敘述甚明，並有卷附道路交通事故現場
      圖可稽，是原處分機關上開認定要屬有誤，核先敘明；另
      參諸卷附照片及上開道路交通事故現場圖可知，本件異議
      人已將所駕駛車輛駛入交岔路口中心處並開始左轉，其車
      頭已接近中興路路口內側快車道之行人穿越道處，是本件
      所應適用之交通法規，應為上開法規同條項第6款之規定
      ，即「轉彎車應讓直行車先行。但直行車尚未進入交岔路
      口，而轉彎車已達中心處開始轉彎，直行車應讓轉彎車先
      行。」，亦即陳漢中應讓已轉彎至中心處之異議人先行，
      尚難認異議人有何違反道路交通安全規則之舉措。綜上所
      述，原處分機關之裁罰依法即有可議，從而受處分人之聲
      明異議為有理由，自應將原處分予以撤銷，改為異議人不
      罰之諭知。
三、據上論斷，應依道路交通案件處理辦法第20條前段，裁定如
    主文。
中    華    民    國    95    年     5    月    25    日
                      交通法庭  法  官  呂煜仁
以上正本證明與原本無異。
如不服本裁定，應於裁定送達後5日內向本院提出抗告狀（須附
繕本）。
「切勿逕送上級法院」
                                書記官  王希文
中    華    民    國    95    年    5     月    25    日


司法院資訊處製作；財團法人民間司法改革基金會備份。
